【裁判字號】    97,重訴,406
【裁判日期】    980721
【裁判案由】    損害賠償
【裁判全文】
臺灣臺中地方法院民事判決  97年度重訴字第406號
原      告  戊○○
法定代理人  庚○○
原      告  乙  ○
            丁○○
前3原告共同訴訟代理人
            丙○○
被      告  甲○○
                      之2
                      現於臺灣臺中監獄執行中
訴訟代理人  己○○
                      之2
上當事人間損害賠償事件，本院於98年7月7日言詞辯論終結，判
決如下：
    主    文
被告應給付原告丁○○新台幣貳拾玖萬貳仟肆佰玖拾元、給付原
告乙○新台幣參拾伍萬貳仟柒佰肆拾元，給付原告戊○○新台幣
伍佰壹拾貳萬陸仟伍佰柒拾元，並均自民國九十七年十月二十八
日起至清償日止，按年息百分之五計算之利息。
原告其餘之訴駁回。
訴訟費用新台幣貳仟陸佰柒拾參元由被告負擔。
本判決原告勝訴部分，於原告丁○○、乙○、戊○○分別以新台
幣玖萬元、新台幣壹拾壹萬元、壹佰萬元為被告供擔保後，得假
執行，但被告如以分別以新台幣貳拾玖萬貳仟肆佰玖拾元、新台
幣參拾伍萬貳仟柒佰肆拾元、新台幣伍佰壹拾貳萬陸仟伍佰柒拾
元為原告丁○○、乙○、戊○○預供擔保後，得免為假執行。
原告其餘假執行之聲請駁回。
    事    實
壹、兩造之聲明
  一、原告：(一)被告應給付原告丁○○新台幣（下同）726,460
      元、原告乙○758,599元、原告戊○○6,006,589元，及均
      自民國97 年10月29日起至清償日止，按年息5%計算之利
      息。(二)訴訟費用由被告負擔。(三)願供擔保請准宣告假執行
      。
  二、被告：(一)原告之訴及假執行之聲請均駁回。(二)訴訟費用由
      原告負擔。(三)如受不利判決，請准供擔保免為假執行。
貳、原告起訴主張：被告甲○○於96年7月5日凌晨，駕駛YL-982
    8號自用小客車，沿國道三號高速公路由北往南行駛，於同
    日凌晨4時50分許，行經該南下205.6公里處（臺中縣市轄區
    ），適有原告丁○○駕駛6R-7706號自用小貨車，搭載其妻
    即原告乙○及其孫女即原告戊○○2人，同向行駛於被告之
    前方，被告本應注意超越前車時，應保持安全距離與間隔，
    方得超越或變換車道，而依當時情況並無不能注意之情事，
    竟疏未注意，因見原告丁○○所駕之自用小客車與前車間2
    車距離甚近且車速較慢，遂欲自原行駛之中線車道變換至內
    線車道後超越前車，而其自中線車道原告丁○○所駕之自用
    小貨車左側快速超車時，因未注意保持安全距離與間隔，致
    其車頭欲偏往內線車道超車時，其車前右側等處在中線車道
    上自後衝撞原告丁○○所駕駛之自用小貨車之左後側等處，
    造成原告丁○○所駕之自用小貨車在中線車道不穩翻覆而往
    前滑行至內線車道，原告丁○○因而受有頭部外傷、左中指
    擦傷等傷害，原告乙○則受有右前臂撕脫傷併肌腱斷裂、臉
    部撕裂傷、腹部多處擦傷等傷害，原告戊○○則受有頭部外
    傷併顏面撕裂傷、右上臂及前臂巨大撕裂傷併右肘關節開放
    性脫臼和左手上臂及前臂巨大撕裂傷併左橈骨、腕骨骨折、
    左無名指開放性骨折及左中指脫臼、左前臂及手腕多處肌腱
    及神經血管斷裂等傷害。原告丁○○因上開傷害車上魚貨損
    失191,310元，支出醫療費用3,950元、減少工作收入之損失
    331, 200元、並請求慰撫金200,000元；原告乙○因而支出
    醫療費用69,399元、看護費用58,000元、減少工作收入之損
    失331,200元、並請求慰撫金300,000元；原告戊○○支出醫
    療費用189,419元、看護費用360,000元、減少勞動能力之損
    失4,457,170元、並請求精神慰撫金1,000,000元，爰依侵權
    行為損害賠償請求權，請求判決如聲明所示。
參、被告則以：其於車禍當時已切入至內線車道上，且開在原告
    丁○○所駕駛車輛之左側時，因原告丁○○未打方向燈而逕
    切入內線車道，導致被告閃避不及撞擊原告丁○○所駕駛之
    自小貨車而發生車禍，被告並無過失；再原告等請求之慰撫
    金、喪失工作能力之損失及看護費過高等語，資為抗辯。
肆、經查：
  一、以下之事實為兩造所不爭，本院採為判決之基礎：
    (一)被告甲○○於96年7月5日凌晨4時50分許，駕駛YL-9828號
      自用小客車行經國道三號公路南向205.6公里處時，與原
      告丁○○所駕駛6R-7706自用小貨車發生車禍，致原告丁○○受有頭部外傷、左中指擦傷，原告乙○受有右前臂撕
      脫傷並肌腱斷裂、臉部撕裂傷、腹部多處擦傷，原告戊○○受有頭部外傷並顏面撕裂傷、右上臂及前臂巨大撕裂傷
      、並左橈骨腕骨骨折、左無名指開放性骨折、左中指脫臼
      、左前臂及手腕多處肌腱及神經血管斷裂。
    (二)原告丁○○因上開傷害支出醫療費用3,950元；原告乙○
      支出醫療費用69,399元；原告戊○○支出醫療費用189,41
      9元。原告丁○○並因魚貨受損191,310元。
  二、被告雖主張車禍發生當時，其已經切入到內線車道，且開
      在原告丁○○自小貨車之左側，因原告丁○○未打方向燈
      而逕自切入內線車道，才導致其因閃避不及撞及原告丁○○自小貨車之左側中間，而發生本件車禍云云。惟查：(一)
      依卷附道路交通事故現場圖所示，原告丁○○所駕自小貨
      車於車禍發生當時，先於該路段之中線車道留有刮擦痕及
      輪胎滑痕後，整台車輛才滑行至內側車道，造成內側車道
      留有刮擦痕，最後撞擊護欄始翻覆靜置在內側車道與中線
      車道之間，車頭朝向雙向分隔島，另依原告丁○○自小貨
      車之車損照片（96年度偵字第26740號偵查卷第56頁）所
      示，該車遭被告之自小客撞擊之處顯然在原告丁○○自小
      貨車之左後側近車尾之左後輪上方處，如被告所辯因原告
      丁○○變換至內側車道才遭撞擊等情屬實，因原告丁○○
      之自小貨車係左後側即近車尾之左後輪上方處遭被告撞擊
      ，顯然車禍發生當時原告丁○○自小貨車已大部分進入內
      側車道中，被告如因剎車不及而撞擊原告丁○○車輛之左
      後側，則內側車道上理應會有原告丁○○自小貨車所留下
      之刮擦痕，或其他兩車撞擊所殘留之跡證，惟依卷附道路
      交通事故現場圖所示，內側車道前段處僅有被告自小客車
      所留之輪胎滑痕，並無原告丁○○自小貨車所留下之刮擦
      痕或輪胎滑痕；綜合原告丁○○之自小貨車所留下之刮擦
      痕及輪胎滑痕之歷史軌跡（由中線車道滑向內側車道而翻
      覆），暨原告丁○○自小貨車遭被告自小客車撞擊之處，
      應認原告丁○○在中線車道上行駛中，該自小貨車車左後
      側處遭被告右前車頭處撞擊，原告丁○○車輛之行駛方向
      因撞擊之作用力朝向內側車道滑行，而於中線車道中留有
      刮擦痕及輪胎滑痕。亦即兩車之撞擊點，並非在內側車道
      上。況被告於刑事案件偵審中稱：原告丁○○與其前車即
      原告丁○○之友人林憲德所駕駛之車輛，2車在中線車道
      行駛時，距離很近等語，及原告丁○○於刑事案件警訊中
      陳述其當時時速約每小時80公里左右，是原告丁○○顯然
      係行駛在該路段之中線車道上跟隨林憲德所駕之車輛，且
      依被告欲變換車道超車之行為以觀，原告丁○○當時之車
      速顯然低於被告，依當時情況，原告丁○○實無變換車道
      切入內側車道行駛之必要。(二)本件經臺灣臺中地方法院檢
      察署檢察官送請臺灣省臺中縣區車輛行車事故鑑定委員會
      鑑定結果，亦認定：「一、甲○○駕駛YL-9828號自用小
      客車自同方向中線車道前車之左側快速超車時未保持安全
      距離與間隔，撞上前車，為肇事原因。肇事後未停車處理
      即駛離逃逸有違反規定。二、丁○○駕駛6R-7706號自用
      小貨車無肇事因素」，有該鑑定委員會97年1月9日中縣鑑
      字第0975500051號函檢送之臺灣省臺中縣區960559案鑑定
      意見書乙份在卷足考。另經臺灣高等法院臺中分院依被告
      之聲請，再囑託中央警察大學鑑定本件交通事故關於兩車
      之碰撞地點及肇事責任因素，認：甲車（甲○○所駕駛）
      、乙車（丁○○所駕駛）同向行駛於國3號高速公路205.6
      公里南向中線車道路段時，乙車在前，甲車在後，因甲車
      欲由中線車道變換至內側車道超越乙車時，未與前行之乙
      車保持安全距離與間隔，甲車右前車頭引擎蓋、右前車角
      前懸、方向燈座、右前輪葉子板等部位，於內側車道與中
      線車道之車道線附近，由後往前接觸碰撞乙車車身左後輪
      處之車框、備胎與備胎處之擋泥板等部位，導致乙車車身
      向左前滑行後，車身向右傾倒刮滑路面至右倒打橫狀態，
      致乙車駕駛丁○○及車內乘客乙○與戊○○等受傷之事故
      ，為肇事原因（高速公路交通管制規則第11條、道路交通
      管理處罰條例第33條第1項第7款）；乙車行駛於國道3號
      高速公路205.6公里南向車道路段，於甲車前方之中線車
      道行駛，無肇事原因等語（詳本院卷第96頁臺灣高等法院
      臺中分院97年度交上易字第1692號刑事判決），是被告主
      張並與過失，及車禍之過失難於原告丁○○貿然變換車道
      云云，與事證不符，不足採信。(三)按高速公路及快速道路
      交通管制規則第11條規定：「汽車在行駛途中，不得驟然
      或任意變換車道，如欲超越前車或變換車道時，應先顯示
      方向燈告知前後車輛，並保持安全距離及間隔，方得超越
      或變換車道」，被告被告駕車本應依循前揭交通安全之規
      定，而依當時天晴、日間自然光線、路面無缺陷且乾燥、
      道路無障礙物、視距良好等客觀情形，並無不能注意之特
      別情事，竟疏於注意，於經肇事地段中線車道欲自同方向
      同車道之前車即原告丁○○所駕車輛左側超車時，因車速
      快，未注意保持安全距離與間隔，致車頭欲偏向內側車道
      超車時，其車前右側等處即在中線車道自後衝撞告訴人丁○○所駕車輛之左後側等處，造成原告丁○○所駕之自小
      貨車在中線車道不穩翻覆往前滑行，被告之行為顯有過失
      。且被告之過失行為直接造成原告丁○○、乙○、戊○○
      重傷害，其過失駕駛行為與傷害結果間均具有相當因果關
      係，被告主張並無過失、原告丁○○與有過失云云，並非
      可採，原告等依侵權行為損害賠償請求權請求被告賠償，
      自屬有據。
  三、除原告丁○○因上開傷害支出醫療費用3,950元；原告乙○支出醫療費用69,399元；原告戊○○支出醫療費用189,
      419元，及原告丁○○魚貨受損191,310元外為兩造所無爭
      執外，就原告請求賠償之項目，分項說明於下：
    (一)原告丁○○部分
      無法工作之損失331,200元：原告丁○○因頭部外傷併
        頸椎神經症候群，自96年7月起至97年6月止之治療期間
        無法工作，並依勞工保險投保薪資27,600元計算一年無
        法工作之損失（27,600×12＝331,200）。惟依原告丁○○所提出診斷證明書記載：「1.頭部外傷、2.左中指
        擦傷」、「患者因上述病因於民國96年7月5日至本院急
        診室診治，現仍於急診留院觀察中」（本院卷第36頁中
        山醫學大學附設醫院診斷證明書）、「1.頸椎退化性關
        節炎併神經症候。2.胸挫傷」（本院卷第38頁曾漢棋綜
        合醫院診斷證明書），並未證明確因傷無法工作，及其
        期間；且依曾漢棋綜合醫院診斷證明書所載，原告丁○○於96年9月8日至97年6月17日間至曾漢棋綜合醫院門
        診24次及物理治療141次，時間已在本間車禍發生之後2
        個月之後，亦無法證明與車禍有何因果關係，原告丁○○此部分請求，無法准許。
      慰撫金200,000元：本件原告丁○○國小肄業，於車禍
        發生時為買賣魚貨之中盤商，年紀已近70歲，被告之教
        育程度為國中畢業，車禍發生時受僱於倉儲公司擔任搬
        運工，此亦為兩造所不爭；而原告丁○○因車禍受有「
        頭部外傷、左中指擦傷」等傷害，傷勢較之原告戊○○
        、乙○為輕，惟原告丁○○於高速公路行駛中驟遭被告
        自後追撞，因而自小貨車於高速公路翻覆滑行，依常情
        判斷，被告丁○○所受驚嚇之程度非輕，本院審酌上情
        ，認依原告所受之傷害程度、兩造之經社地位等各節綜
        合考量，原告所請求之200,000元之慰撫金仍屬過高，
        應以100,000方屬公平允當。
    (二)原告乙○部分
      看護費用58,000元：原告乙○因本件車禍所受之傷害為
        「右手臂壓碾傷合併肌腱損傷及皮缺損，96年7月5日急
        診入院行擴創術，96年7月11日行皮膚移植手術」、「
        於96年7月5日至96年8月2日共住院29日，目前右手臂功
        能未定，仍需復健，至今陸續於本院門診就醫共8次」
        等語（本院卷第41頁中山醫學大學附設醫院診斷證明書
        ），原告乙○既因右手臂壓碾傷等外傷住院接受擴創術
        及皮膚移植術，因傷勢及恢復期間導致活動不便，需他
        人輔助日常起居生活等事務，自屬當然，原告請求依每
        日2,000元計付住院期間之看護費58,000元（2,000×29
        ＝58,000），核屬正當。
      減少工作收入之損失331,200元：原告乙○因前開傷害
        於中山醫學大學附設醫院住院接受手術，經手術及復健
        後右手臂功能未定；再經曾漢棋綜合醫院門診，經診斷
        為「右腕部攣縮及肌腱炎」、「於96年9月13日至97年6
        月17日來本共23次門診及134次物理治療」（本院卷45
        頁曾漢棋綜合醫院診斷證明書）；原告乙○既因本件車
        禍受傷持續因右腕部攣縮等後遺症接續接受治療，則原
        告乙○請求其勞保投保薪資（27,600元，見本院卷第47
        頁）計付減少工作收入之損失331,200元（27,600×12
        ＝331,200），應予准許。
      慰撫金300,000元：原告乙○不識字，於車禍發生在家
        幫忙從事賣魚貨中盤商之工作，被告之教育程度為國中
        畢業，車禍發生時受僱於倉儲公司擔任搬運工，此亦為
        兩造所不爭；而原告乙○因車禍之右臂碾壓傷等傷害，
        其嚴重程度更甚於原告丁○○，經神痛苦程度亦較高，
        且被告乙○所受驚嚇之程度非輕，本院審酌上情，認依
        原告所受之傷害程度、兩造之經社地位等各節綜合考量
        ，原告所請求之300,000元之慰撫金仍屬過高，應以
        200,000方屬公平允當。
    (三)原告戊○○部分
      看護費用360,000元：原告戊○○因本件車禍受有頭部
        外傷併顏面撕裂傷、右上臂及前臂巨大撕裂傷併右肘關
        節開放性脫臼，和左手上臂及前臂巨大撕裂傷併左橈骨
        、腕骨骨折，左無名指開放性骨折及左中指脫臼，左前
        臂及手腕多處肌腱及神經血管斷裂等傷害；所受之傷害
        甚重，自96年7月5日急診入中山醫學大學附設醫院後，
        96年7月5日、7月10日、7月18日、7月21日及7月30 日
        即接受4次手術，共計住院40天（本院卷第48頁中山醫
        學大學附設醫院診斷證明書），另於96年8月20日行外
        固定拆除術，住院4天、97年1月9日行關節固定術等手
        術住院7天（本院卷第49頁中山醫學大學附設醫院診斷
        證明書），另於97年3月31日入臺北榮民總醫院行尺骨
        短及神經截斷手術，97年4月5日出院，住院6天（本院
        卷第58頁診斷證明書），97年8月7日住進長庚紀念醫院
        接受姆指基底關節重建、關節放鬆、大姆指復皮辦瓣覆
        蓋手術，97年8月19日出院，住院13天（本院卷第68頁
        長庚紀念醫院診斷證明書），以上合計70天；97年1 月
        26日之診斷證明書仍稱：「因上述傷病，由96年8月28
        日到96年1月21日共門診17次，按排復健治療物理96 次
        、職能94次。需繼續復健治療，日常生活部分需依賴他
        人照顧」（本院卷第50頁中山醫學大學附設醫院診斷證
        明書），上開期間原告戊○○之日常生活既需依賴他人
        照顧，則原告戊○○請求自車禍發生時起，依每日2,00
        0元計付180日之看護費360,000元（2,000×180＝360,0
        00），亦屬正當。
      減少勞動能力之損失4,457,170元：原告所傷之傷害經
        中山醫學大學附設醫院主治醫師判定存「右手手肘僵直
        、左手手腕及其五指僵直，功能喪失約80%」，有原告
        戊○○提出之診斷證明書可稽。符合修正前勞工保險條
        例第53條第1項所定之「勞工保險殘廢給付標準表」第
        81 項第6等級殘廢，及第101項第8等級殘廢，依修正前
        勞工保險條例第55條第4款之規定，按最高殘廢等級升
        二級，即為第4等級殘廢，喪失勞動能力92.28%，而原
        告戊○○於車禍受傷時尚未滿17歲，以22歲就業至65歲
        退休時可工作43年，依目前每月基本工資17,280計元，
        每年薪資為207,360元，每年減少勞動能力損失為191,3
        51元（207,360×92.28%＝191,351），依霍夫曼式計算
        法扣除中間利息（首期給付不扣除中間利息）核計金其
        額為4,457,151元。其計算方式為：年別5%複式霍夫曼
        計算法（第一年不扣除中間利息），其計算式為：[191
        , 351×23.00000000（此為43年之霍夫曼係數）]=4,45
        7,151（小數點以下四捨五入）。
      精神慰撫金1,000,000元：原告戊○○為高中生，於車
        禍發生時係暑假在家幫忙從事賣魚貨之工作，被告之教
        育程度為國中畢業，車禍發生時受僱於倉儲公司擔任搬
        運工，此亦為兩造所不爭；而原告戊○○因車禍嚴重程
        度更甚於原告乙○，且原告戊○○本件車禍受傷後，經
        常出入醫院接受復健、整形重建等繁複之手術，對於年
        輕之原告戊○○而言，實屬嚴重之精神負擔，本院審酌
        上情，認依原告所受之傷害程度，原告所請求之1,000,
        000元之慰撫金尚稱公平允當，應予照準。
  四、保險人依強制汽車責任保險法規定給付之保險金，視為加
      害人或被保險人損害賠償金額之一部分；加害人或被保險
      人受賠償請求時，得扣除之，強制汽車責任保險法第32條
      定有明文。本件查原告丁○○因前開車禍事故，已獲強制
      汽車責任保險理賠2,770元，原告乙○已經理賠305,859元
      ，原告戊○○已受理賠880,000元，此為兩造所不爭，原
      告等已受領之給付，應自本件損害賠償金額中扣除，經扣
      除後，原告丁○○得請求被告賠償292,490元（3,950＋19
      1,310＋100,000－2,770＝292,490）；原告乙○得請求被
      告賠償352,740元（69,399＋58,000＋331,200＋200,000
      －305,859＝352,740）；原告戊○○得請求被告賠償5,12
      6,570元（189,419＋360,000＋4,457,151＋1,000,000－
      880,000＝5,126,570）。至於被告主張原告丁○○與有過
      失一節，為本院所不採，已如前述。
  五、從而，本件原告等依侵權行為損害賠償請求權，請求被告
      給付原告丁○○292,490元，給付原告乙○352,740元，給
      付原告戊○○5,126,570元並均自起訴狀繕本送達後之97
      年10月29日起至清償日止，按年息5%計算之利息部分，為
      有理由，應予准許，逾此部分之請求，則無理由，應駁回
      之。本件事證已臻明確，兩造其餘主張陳述及所提之證據
      ，均毋庸再予審酌，附此敘明。
  六、訴訟費用計原告所繳納之追加起訴部分裁判費2,673元，
      由部分敗訴之被告負擔。
  七、兩造陳明願供擔保，請准為假執行及免為假執行，就原告
      勝訴部分，經核尚無不符，爰酌定相當之擔保金額併宣告
      之。至於原告敗訴部分，其假執行之聲請，無所依附，應
      予駁回
伍、結論，原告之訴為一部有理由，一部無理由，依民事訴訟法
    第79條、第390條第2項、第392條第2項，判決如主文。
中    華    民    國    98    年    7     月    21    日
                  民事第四庭    法  官  王  銘
正本係照原本作成。
如對本判決上訴，須於判決送達後20日內向本院提出上訴狀。
中    華    民    國    98    年    7     月    21    日
                                書記官  廖春玉


司法院資訊處製作；財團法人民間司法改革基金會備份。
